【裁判字號】    91,上易,3129
【裁判日期】    920129
【裁判案由】    詐欺
【裁判全文】
臺灣高等法院刑事判決                          九十一年度上易字第三一二九號
    上  訴  人
    即  被  告  丁○○  男  四.
右上訴人因詐欺案件，不服臺灣桃園地方法院九十一年度易緝字第八三號，中華民國
九十一年九月十一日第一審判決（起訴案號：臺灣桃園地方法院檢察署八十二年度偵
字第七一七九號）提起上訴，本院判決如左：
    主  文
原判決撤銷。
丁○○連續意圖為自己不法之所有，以詐術使人將本人之物交付，處有期徒刑拾月。
    事  實
一、丁○○於民國八十一年十月二十一日與甲○○合夥從事房地產買賣，由甲○○出
    資新台幣二百萬元，丁○○則成立益家房屋仲介事業有限公司（下稱益家公司）
    ，並由甲○○之子丘建華為登記負責人。嗣因所購置之不動產未能順利脫手，致
    無法按期支付銀行房屋貸款之本息，而週轉不靈，財務惡化，竟為措籌措資金，
    隱瞞上情於八十二年三月間在公司向所屬員工丙○○、乙○○、莊秋玉佯稱投資
    購買桃園縣中壢市○○路三十二號三樓之房屋可獲四十五萬元之利潤，致渠等三
    人陷於錯誤，分別先後交付丁○○三十萬元、六十萬元、三十多萬元，作為投資
    購買上開房屋之用（事後經查明並無該房屋）。又承同一詐欺犯意，於八十二年
    四月二日向世華聯合商業銀行貸款四十六萬元，購買車號ＫＶ〡０二五五號汽車
    ，嗣終因無力償銀行貸款本息，宣告倒閉，逃匿無蹤。
二、案經被害人丙○○、乙○○及世華聯合商業銀行訴由台灣桃園地方法院檢察署檢
    察官偵查起訴。
    理  由
一、訊據上訴人即被告丁○○固坦承向員工集資及向世華聯合商業銀行貸款買車等事
    實，惟矢口否認有何詐欺犯行，辯稱：集資係為投資石門水庫附近房屋事，與中
    壢號市○○路房屋無關，投資前有向員工說明公司之狀況，係員工自由意願下投
    資，未曾言及投資特定房屋可回收利潤一情。至於貸款買車一事，係事後遭債權
    人強行將車取走，心生畏懼才避不見面，未付貸款云云。
二、經查：
(一)右揭事實，業據被告丙○○、乙○○指訴綦詳，並經其員工詹美雀結證屬實在卷
    。被告在本院調查時亦坦認並無中壢市○○路三十二號三樓之房屋無誤 (見本院
    卷第二四頁)。雖被告辯稱係邀告訴人等投資石門水庫附近房屋，非三光路房屋
    云云，但此節為告訴人等所否認。且被告均未能提出相關的石門水庫附近房屋之
    合資證明，以供查證，所辯已難憑採。且查被告若果於集資前曾向被害人丙○○
    、莊秋玉、乙○○說明公司之營運狀況，已然出現問題，則被害人等均僅受薪階
    級，平日所得不高，當不致於將辛苦工作而來之積蓄作冒險性的投資，故被告宣
    稱有說明公司營運狀況，衡諸事理，應非事實，反之被害人丙○○、乙○○、莊
    秋玉等人供述係因被告表明欲投資某特定房地可回收巨額利潤始出資等情，較符
    常情，可堪採信。
(二)次查，被告所經營之益家公司於八十二年三月間，因所投資購買之不動產，未能
    順利轉售，致周轉失靈，財務惡化一情，業為被告所自承，且向美商花旗銀行借
    貸所購買之不動產中壢市○○○街三十七號四樓，亦因本金利息未能於八十二年
    三月二十三日按期支付，而遭美商花旗銀行於八十二年六月十八日向原審法院聲
    請強制執行查封拍賣，此經原審調閱原審法院八十二年度民執字第二六八五號案
    卷宗無訛，是被告於八十二年三月間起，其資力業因無法支付龐大之利息而出現
    問題，益徵被告係為籌措資金遂向員工虛構投資房地。
(三)再查，被告既自八十二年三月間起，已然無法支付龐大之房屋貸款利息，卻仍於
    八十二年四月二日向世華聯合商業銀行借貸四十六萬元，且僅支付一期貸款即未
    再履行，此業經世華聯合商業銀行之告訴狀載甚明並有動產抵押契約書一紙附卷
    可稽，其根本無意償還購車貸款，昭然若揭。
(四)綜上所述，被告不誠實面對其財力惡化之窘境，仍虛構投資房地之情事向員工集
    資，並向銀行借貸買車，因而取得投資款及貸款，其詐欺犯行，事證已臻明確，
    堪以認定。
三、核被告所為，係犯刑法第三百三十九條第一項之詐欺取財罪。其先後多次犯行，
    時間緊接，所犯構成要件相同，顯基於概括犯意為之，為連續犯，應論以一罪並
    加重其刑。關於被告向世華銀行詐欺貸款部分，雖未據檢察官以本案起訴 (查此
    部分雖經檢察官另以八十二年度偵字第七七八七、一一二四六號案件起訴，但查
    該部分因對本案而言係重行起訴，已經原審法院以八十五年易緝字第一一二號判
    決公訴不受理之判決，此有該案判決影本在卷可參，另被告全國前科資料表上所
    載之前開不受理判決之起訴書案號八十二年度偵字第七一七九號係誤載，附此說
    明)，與已起訴部分有連續犯之裁判上一罪關係，惟本案起訴效力所及，應本院
    應併予審理。
四、原審予以論罪科刑，固非無見。惟查：檢察官對本案被告詐欺世華銀行部分，係
    未經檢察官在本案之起訴書中記載，但為起訴效力所及部分，原審未予說明，即
    有未當，復在案由欄誤引檢察官起訴案為八十二年度偵字第七七八七、一一二四
    六號已為不受理之起訴案號，亦有未當。被告上訴空言否認犯罪，固無理由，惟
    原判決既有上開可議之處，自屬無可維持，應由本院予以撤銷，並自為判決。爰
    審酌被告之品行、素行、犯罪之動機、目的、手段及其生活狀況、智識程度、犯
    罪所生之損害、犯後迄未償還被害人所受損害等一切情狀，量處有期徒刑十月。
五、又前開經公訴不受理之八十二年度偵字第七七八七、一一二四起訴書中號雖另以
    ：被告丁○○又基於意圖為自己不法所有之概括犯意，向甲○○誑稱投資房地產
    很賺錢，邀其投資，甲○○不疑，遂於八十一年十月二十一日簽約交付二百萬元
    ，詎料被告並未從事房地產之買賣。又於前開以設定動產抵押之方式於八十二年
    四月二日向世華聯合商業銀行貸款四十六萬元，購買車號ＫＶ〡０二五五號汽車
    ，償還一期之後，即未再清償，且將該車輛遷往他處，因指被告涉有連續詐欺及
    違反動產擔保交易法第三十八條之罪嫌云云。經查，被告取得該筆資金後，確有
    成立益家房屋仲公司，由甲○○之子丘建華擔任負責人，並僱請乙○○、丙○○
    、莊秋玉等人為員工，業經丘建華、乙○○、丙○○、莊秋玉供述於卷。次查，
    甲○○於偵查時供稱：「前幾個月沒買賣、之後有買賣我要求分紅」，丘建華亦
    稱：「開始有做買賣，後來就沒有」等語，足見被告於取得甲○○之投資款項後
    ，並非如甲○○所言未從事房地產買賣，從而被告於邀甲○○合夥時，自無施用
    詐術可言，是此部分與前開論罪祺部分既無裁判上一罪關係，既非本案之起訴效
    力所及。至於被告以向世華聯合商業銀行借款購車後，且將車輛遷移部分。因此
    部份業經本院上開論罪部分認定係構成詐欺取財罪，已如前述，是其事後將所詐
    得之汽車移往他處，係屬詐欺罪不罰之處分贓物之行為，尚不構成違反動產擔保
    交易法第三十八條之犯罪。故同理亦非檢察官起訴效力所及，本院均無從併為審
    理。
丙、被告經合法傳喚，無正當理由不到庭，爰不待其陳述，逕行判決。
據上論斷，應依刑事訴訟法第三百六十九條第一項後段、第三百六十四條、第三百七
十一條、第二百九十九條第一項前段，刑法第三百三十九條第一項、第五十六條，罰
金罰鍰提高標準條例第一條，判決如主文。
本案經檢察官呂丁旺到庭執行職務。
中      華      民      國    九十二    年    一    月    二十九    日
                              臺灣高等法院刑事第十庭
                                  審判長法  官    溫  耀  源
                                        法  官    吳      燦
                                        法  官    何  菁  莪
右正本證明與原本無異。
不得上訴。
                                        書記官    鐘  麗  芳
中      華      民      國    九十二    年    一    月    三  十    日
附錄：本案論罪科刑法條全文
刑法第三百三十九條第一項
意圖為自己或第三人不法之所有，以詐術使人將本人或第三人之物交付者，處五年以
下有期徒刑、拘役或科或併科一千元以下罰金。


司法院資訊處製作；財團法人民間司法改革基金會備份。
